【裁判字號】    97,台抗,309
【裁判日期】    970417
【裁判案由】    違反水土保持法駁回聲請再審
【裁判全文】
最高法院刑事裁定              九十七年度台抗字第三０九號
抗  告  人  甲○○
            乙  ○
上列抗告人等因違反水土保持法案件，不服台灣高等法院中華民
國九十七年一月三十一日駁回聲請再審之裁定（九十七年度聲再
字第二八號），提起抗告，本院裁定如下：
    主  文
抗告駁回。
    理  由
本件原裁定以抗告人甲○○、乙○聲請再審意旨略稱：依據台灣
高等法院民國九十六年度重上更(三)字第一七八號李圭明違反水土
保持法等罪案件刑事判決之記載，檢察官係以李圭明違反水土保
持法起訴，經台灣高等法院三度更審後，改以違反山坡地保育利
用條例論罪。但以違反山坡地保育利用條例起訴之本件，卻經同
法院法官改以違反水土保持法未遂犯處理。惟前述李圭明案第二
審（九十一年度上訴字第二七七○號）與本件第二審（九十一年
度上訴字第三六九六號）均係由相同之三位法官審理，且李圭明
案更二審其中二位承審法官亦與本件更(一)審相同，竟對性質相同
之二案為不同之論斷，足以證明法律不平等。又李圭明案認定其
所舖設之水泥廣場造成擋土牆倒塌之意外，台灣高等法院非但未
依水土保持法第三十二條之規定加重其刑，反而根據會勘紀錄證
明並無水土流失，改依山坡地保育利用條例第三十四條論科。而
本件對於抗告人等所論處之水土保持法第三十二條之罪，其刑期
雖與山坡地保育利用條例第三十四條之罪相同，但李圭明案係累
犯，應依法加重其刑，本件抗告人等係未遂犯，得依法減輕其刑
。然法官就李圭明案僅量處有期徒刑七月，對本件抗告人等卻量
處有期徒刑九月，併科罰金新台幣十五萬元，就未遂犯之處罰竟
比累犯為重，量刑顯有不公。再本件調查結果已證明複丈圖中有
「未長草地區」（即未開挖）、「二點連成一線」（即未實際一
一測量）、「未處理」（即未測量）等疑點，法院並未釐清前述
疑點，遽認本件「開挖面積」分別為二、十七、七十五、八十四
、一○四、一二六、一三五、四一四、四二五、四六六及六八二
平方公尺，顯屬推測與擬制。況李圭明案認定該案被告僅在雜草
叢生之土地上整地，俾利他人行走，判決該部分無罪。而本件不
但認為「開挖整地」係違法，且以有瑕疵之複丈圖計較面積二平
方公尺之土地，亦屬偏袒不公。則前揭李圭明案上更(三)審之刑事
判決，顯足以證明本件抗告人等應受無罪、免訴、免刑或輕於原
判決所量處之刑之確實新證據。又台灣高等法院承審本件之法官
認事用法不公，既經證人證稱其開挖部分係在春秋墓範圍內，豈
會出現範圍外之他人土地？伊等自始即表明係從事水土保持維護
處理開挖整地，十年來不但未曾發生土石流失，現場亦有雜草叢
生，足證水土保持維護已具成效，法院一方面認定李圭明案開挖
他人之土地為無罪，卻又指抗告人等依水土保持法之規定開挖自
己之土地為違法，亦屬矛盾不公，爰聲請准予再審云云。惟按刑
事訴訟法第四百二十條第一項第六款所謂發見確實之新證據，係
指就新證據之本身形式上觀察，毋須經調查程序，顯然可認為足
以動搖原確定判決者而言。所謂發見確實之新證據，係指該證據
於事實審法院判決前已經存在，為法院及當事人所不知，而不及
調查斟酌，至其後始行發見，且就證據本身形式上觀察，固不以
絕對不須經過調查程序為條件，但必須顯然可認為足以動搖原有
罪確定判決，而為受判決人無罪、免訴、免刑或輕於原判決所認
罪名之判決者為限。查台灣高等法院九十五年度上更(一)字第六五
一號確定判決，認定抗告人甲○○、乙○在公有及私人山坡地內
，未經同意擅自占用並從事水土保持法第八條第一項第五款所示
之設置墳墓用地及其他開挖整地之行為，未致生水土流失或毀損
水土保持之處理與維護設施，因認其二人係犯水土保持法第三十
二條第四項、第一項之在公有及私人山坡地內未經同意擅自占用
、從事設置墳墓用地及其他開挖整地，致生水土流失或毀損水土
保持之處理與維護設施未遂罪，已於判決內詳述其所憑之證據及
理由。至抗告人等所舉同法院九十六年度重上更(三)字第一七八號
李圭明違反水土保持法等罪案件之刑事判決，僅係同法院關於另
案被告李圭明之判決，與本件抗告人等犯罪事實之認定無關，且
該案尚未確定，顯非刑事訴訟法第四百二十條第一項第六款所稱
之「確實新證據」，自難據以聲請再審。另綜觀抗告人等所舉各
項聲請再審之理由，無非仍執陳詞，就其等犯罪事實之有無再事
爭執，或徒憑己見，對於原確定判決採證認事職權之行使及適用
法律提出質疑而已，核與聲請再審之要件不合，因認其聲請再審
為無理由，予以駁回，經核於法尚無不合。抗告意旨置原裁定前
揭明確之論斷於不顧，猶執其聲請再審之同一理由，主張其所舉
之前揭李圭明違反水土保持法等罪案件之刑事判決，早於本件九
十二年五月二十八日第二審判決時即已存在，為承審法官及當事
人所不知，且絕對不須經過調查程序，即足以動搖原確定判決之
基礎，而改為其有利之判決，應屬上揭規定所稱之確實新證據云
云，並未具體指摘原裁定究竟有如何違法情形，其等抗告均難認
為有理由，應併予駁回。
據上論結，應依刑事訴訟法第四百十二條，裁定如主文。
中    華    民    國  九十七  年    四    月   十七   日
                      最高法院刑事第十庭
                          審判長法官  洪  文  章
                                法官  王  居  財
                                法官  郭  毓  洲
                                法官  黃  梅  月
                                法官  邱  同  印
      本件正本證明與原本無異
                                      書  記  官
中    華    民    國  九十七  年    四    月  二十一  日
                                                W


司法院資訊處製作；財團法人民間司法改革基金會備份。
